【裁判字號】    98,抗,801
【裁判日期】    980512
【裁判案由】    拆屋還地等
【裁判全文】
臺灣高等法院民事裁定                   98年度抗字第801號
抗  告  人  甲○○
相  對  人  乙○○
上列當事人間拆屋還地等事件，抗告人對於中華民國98年3 月9
日臺灣臺北地方法院97年度審重訴字第290 號裁定提起抗告，本
本院裁定如下：
    主  文
抗告駁回。
抗告費用由抗告人負擔。
    理  由
一、抗告意旨略以：抗告人與劉顧為原法院97年度審重訴字第
    290 號訴訟事件之共同被告，且存在類似必要共同訴訟關係
    ，原法院判決後，劉顧合法提起上訴，依民事訴訟法第56條
    第1 款規定，上訴效力及於抗告人，是原法院駁回抗告人之
    上訴，非無違誤，爰求予廢棄原裁定云云。
二、按民事訴訟法第56條第1 款規定，訴訟標的對於共同訴訟之
    各人必須合一確定者，共同訴訟人中一人之行為有利益於共
    同訴訟人者，其效力及於全體。次按上開規定所稱訴訟標的
    ，對於共同訴訟之各人必須合一確定者，係指固有必要共同
    訴訟與類似必要共同訴訟而言。依法律之規定必須數人一同
    起訴或數人一同被訴，當事人之適格始無欠缺者，謂之固有
    必要共同訴訟。數人在法律上各有獨立實施訴訟之權能，而
    其中一人起訴或一人被訴時，所受之本案判決依法律之規定
    對於他人亦有效力者，如該他人為共同訴訟人，即為類似必
    要共同訴訟（最高法院28年上字第2199號判例意旨參照）。
    查本件相對人向原法院起訴主張：伊所有土地，遭劉顧所有
    房屋無權占用，劉顧並將該房屋一樓部分出租予抗告人，爰
    依民法第767 條、第179 條規定，請求劉顧拆屋還地及返還
    因占有土地之不當得利，另依民法第767 條規定，請求抗告
    人自該房屋一樓遷出等語。原法院判決相對人勝訴，理由略
    以：相對人與劉顧間原就上開房屋坐落部分土地存在基地租
    賃關係，但劉顧未按期繳納租金，相對人依民法第440 條規
    定合法終止租約，劉顧、抗告人無權繼續占有上開土地。相
    對人對抗告人、劉顧起訴所主張之請求權基礎、聲明各有不
    同，縱未以抗告人、劉顧為共同被告，該被告當事人適格亦
    不致欠缺，且抗告人、劉顧在法律上各有獨立實施訴訟之權
    能，雖其二人提出之抗辯（例如：相對人與劉顧間之租賃關
    係存在等）有共通之處，但其中一人被訴，所受之本案判決
    對於另一人並無效力，揆之前揭說明，應認相對人起訴之訴
    訟標的，於抗告人、劉顧間非必須合一確定，自無從適用民
    事訴訟法第56條第1 款規定，認劉顧合法提出上訴，效力及
    於抗告人。
三、按當事人提起第二審上訴，應於第一審判決正本送達後20日
    之不變期間內為之，民事訴訟法第440 條定有明文。抗告人
    於民國（下同）98年2 月3 日收受本件第一審判決正本，其
    上訴之不變期間於98年2 月23日屆滿，抗告人遲至98年2 月
    24日提起上訴，有送達證書、上訴狀可稽（原法院卷第91至
    94頁），顯已逾上開不變期間，其上訴即非合法，不因劉顧
    於98年2 月13日合法提起上訴而有異。從而原法院認抗告人
    之上訴為不合法，以裁定駁回之，並無違誤。抗告人求予廢
    棄，為無理由。
四、據上論結，本件抗告為無理由，裁定如主文。
中    華    民    國    98    年    5     月    12    日
                    民事第四庭
                        審判長法  官  張劍男
                              法  官  彭昭芬
                              法  官  翁昭蓉
正本係照原本作成。
本裁定除以適用法規顯有錯誤為理由，不得再抗告。如提起再抗
告，應於收受後10日內委任律師為代理人向本院提出再抗告狀。
並繳納再抗告費新台幣１千元。
中    華    民    國    98    年    5     月    13    日
                              書記官  張淑芬


司法院資訊處製作；財團法人民間司法改革基金會備份。
